臺灣高等法院民事判決
                       108年度上易字第1299號
上訴人即附  
帶被上訴人  呂ＯＯZ&ZZZZ; &ZZZZ;○○○○○○○○○○OＯOOＯOＯOＯ

訴訟代理人  許富雄律師
被上訴人即  
附帶上訴人  高ＯＯZ&ZZZZ; &ZZZZ;○○○○○○○○○○OＯOＯOＯ
訴訟代理人  魏仰宏律師
            張宇脩律師
上列當事人間損害賠償事件，上訴人對於臺灣臺北地方法院於民
國108年9月12日所為108年度訴字第2276號判決不服，提起上訴
，被上訴人提起附帶上訴，本院於109年5月26日言詞辯論終結，
判決如下：
    主  文
上訴駁回。
原判決關於命被上訴人給付逾新臺幣伍萬元本息部分，及該部分
假執行之宣告，暨訴訟費用之裁判均廢棄。
上開廢棄部分，上訴人在第一審之訴及假執行之聲請均駁回。 
其餘附帶上訴駁回。
第一、二審訴訟費用由被上訴人負擔十分之一，餘由上訴人負擔
。
    事實及理由
一、本件上訴人主張：伊與訴外人郭ＯＯ為夫妻關係，詎被上訴人
    明知郭ＯＯ為有配偶之人，仍與其為不正當之男女交往，進而
    發生通姦行為，破壞伊婚姻生活之圓滿，伊因此受有精神痛
    苦，罹患重鬱症，須長期至身心科看診，被上訴人侵害伊配
    偶身分法益且情節重大，爰依民法第184條第1項、第195條
    第3項規定，求為命被上訴人賠償非財產上損害新臺幣（下
    同）100萬元，並加付自民國108年5月10日起至清償日止法
    定利息之判決。
二、被上訴人則以：伊與郭ＯＯ僅因子女就讀同一所小學，在接送
    子女上下學時有基於禮貌之互動，並無進一步之往來，更無
    上訴人所稱通姦情事。縱有不正當交往及通姦行為，上訴人
    所受非財產上損害亦不應逾20萬元。且若認伊有侵害上訴人
    配偶權之行為，郭ＯＯ即為共同侵權行為人，依民法第185條
    規定應負連帶賠償責任，且依民法第280條規定應平均分擔
    賠償義務，上訴人已捨棄對郭ＯＯ之損害賠償請求權，且其對
    郭ＯＯ之損害賠償請求權已罹於時效，則就郭ＯＯ內部應分擔額
    部分，伊亦同免責任等語，資為抗辯。
三、原審判命被上訴人給付上訴人20萬元本息，駁回上訴人其餘
    之訴，上訴人、被上訴人各自提起上訴及附帶上訴。㈠上訴
    聲明：⑴原判決駁回上訴人後開之訴部分廢棄；⑵廢棄部分，
    被上訴人應再給付上訴人80萬元，及自108年5月10日起至清
    償日止之法定利息；⑶願供擔保請准宣告假執行等語。被上
    訴人答辯聲明：上訴駁回。㈡附帶上訴聲明：原判決不利被
    上訴人部分廢棄；上開廢棄部分，上訴人在第一審之訴駁回
    等語。上訴人答辯聲明：附帶上訴駁回等語。
四、本院之判斷：
　㈠按不法侵害他人基於配偶關係之身分法益而情節重大者，被
    害人雖非財產上之損害，亦得請求賠償相當之金額，此觀民
    法第195條第3項規定自明。本件上訴人主張被上訴人明知郭
    ＯＯ為有配偶之人，仍與之為逾越一般社交之男女交往，進而
    為通姦行為等情，為被上訴人所否認，並以前詞置辯。經查
    ：
　⒈兩造前因被上訴人與郭ＯＯ來往之事爭執進而發生肢體衝突，
    被上訴人於提起臺灣臺北地方法院107年度易字第OOO號傷害
    等刑事案件之傷害告訴時，就兩造爭執之起因即陳稱「因為
    我和他（上訴人）太太郭ＯＯ有外遇，所以他發現後來找我」
    等語，有上訴人提出之調查筆錄可稽（原審卷第17頁）。依
    調查筆錄所載被上訴人大學畢業、從商、已婚且年逾40歲之
    智識社會經驗，對於「外遇」乙詞係指已婚者與他人為不正
    當男女交往，應知之甚明，倘非與郭ＯＯ確有發生不正當男女
    交往關係，當無主動於警詢時陳稱與郭ＯＯ發生「外遇」之理
    。次查，被上訴人在其與郭ＯＯ涉犯臺灣臺北地方檢察署107
    年度調偵字第OOO號妨害家庭刑事案件（下稱妨害家庭案件
    ），就其與郭ＯＯ之交往，具體陳述：伊與郭ＯＯ的小孩一年級
    同班，有個line群組，所以有通訊往來，自然而然有約出去
    喝咖啡，之後就在一起了，是從106年3月間開始在一起，郭
    ＯＯ並曾到伊住處等語（106年度他字第1OOOO號卷第13至14頁
    、第30頁反面），所言亦與郭ＯＯ在該案陳稱：伊與被上訴人
    曾於106年間私下相約外出，曾約在伊公司樓下咖啡廳，伊
    也曾去過被上訴人住處等情相符（同上他字卷第15頁反面、
    第36頁正反面、原審卷第202頁）。互核其等所述私下交往
    情節，確已逾越同班級家長間應有之正常往來程度，上訴人
    主張被上訴人與郭ＯＯ為婚外不當交往乙情，堪可採信。
　⒉上訴人雖另以被上訴人、江Ｏ於妨害家庭案件之陳述為據，主
    張被上訴人與郭ＯＯ曾為通姦行為云云，然為被上訴人所否認
    。查，被上訴人於該案固陳稱：伊與郭ＯＯ於106年3月29日在
    伊住處、同年4月間2次在伊車內、4月26日在薇格汽車旅館
    、5月3日在北投山玥新館發生性行為，伊承認通姦等語（同
    上他字卷第13至14頁、第30頁反面、第31頁正反面），然郭
    ＯＯ則予否認，並陳稱：因為伊跟上訴人說有跟被上訴人出去
    ，上訴人很生氣；那陣子伊與上訴人吵架，伊故意氣上訴人
    ，說伊跟被上訴人發生關係等語（同上他字卷第15至16頁、
    第36頁反面至第37頁）；上訴人於該案亦稱：郭ＯＯ跟伊吵架
    時好像有說她跟被上訴人發生關係，但事後她有解釋是為氣
    伊才說這些話等語（同上調偵卷第45頁），被上訴人於本件
    訴訟抗辯：郭ＯＯ係利用與伊之情誼，作為對上訴人婚姻中發
    生摩擦時之情緒勒索工具等情，非全無足信。至被上訴人雖
    於上開刑事案件陳稱與郭ＯＯ發生性行為云云，然於該案中並
    未扣得其與郭ＯＯ發生通姦行為之任何物證，亦無其與郭ＯＯ間
    任何提及通姦行為之對話或訊息，另其配偶江Ｏ陳稱通姦乙
    事係僅聽聞自被上訴人陳述等情（同上調偵卷第75頁反面）
    ，亦屬傳聞之詞，是上開刑事案件除被上訴人陳述，及江Ｏ
    來自於被上訴人之傳聞證詞外，並無其他補強證據足認被上
    訴人與郭ＯＯ有發生通姦行為，該案經檢察官為不起訴處分，
    亦同此認定有該案檢察官不起訴處分書在卷可按(原審卷第1
    59至163頁），上訴人僅以上開刑事案件之被上訴人、江Ｏ陳
    述，主張被上訴人與郭ＯＯ確有通姦行為，自屬舉證不足，此
    部分主張難認可採。
　⒊被上訴人與郭ＯＯ為婚外不當交往，業如前述，所為足以破壞
    上訴人婚姻關係之幸福圓滿，情節自屬重大，上訴人依前揭
    規定請求被上訴人賠償非財產上損害，洵屬有據。爰審酌被
    上訴人與郭ＯＯ發生婚外情之原因、情節，對上訴人婚姻及家
    庭生活之破壞程度、上訴人所受之精神上痛苦，並審酌上訴
    人、被上訴人及郭ＯＯ均具大學學歷（原審卷第171、197、20
    1頁），及稅務電子閘門財產所得調件明細表記載兩造106年
    、107年度均有相當之財產及所得（原審卷第105至133頁)等
    一切情狀，認上訴人主張受有非財產上損害100萬元，要嫌
    過高，應以10萬元為適當。
　㈡按數人共同不法侵害他人之權利者，連帶負損害賠償責任；
    連帶債務人相互間，除法律另有規定或契約另有訂定外，應
    平均分擔義務，民法第185條第1項、第280條前段定有明文
    。次按侵權行為所生之損害賠償請求權，自請求權人知有損
    害及賠償義務人時起，2年間不行使而消滅；連帶債務人中
    之一人消滅時效已完成者，除該債務人應分擔之部分外，他
    債務人仍不免其責任，此觀民法第197條第1項前段、第276
    條第2項準用第1項規定即明。是連帶債務人中之一人消滅時
    效已完成者，不論該債務人是否援用時效利益，其他連帶債
    務人均得援用該債務人之時效利益，就該債務人應分擔之部
    分主張免責。查被上訴人與郭ＯＯ發生婚外情而侵害上訴人配
    偶權，係屬共同侵權行為，其等依民法第185條第1項規定，
    應就上訴人所受10萬元之損害，負連帶賠償責任，復無法律
    及契約另訂之內部分擔比例，自應依民法第280條前段規定
    平均分擔義務，從而被上訴人與郭ＯＯ內部分擔額應各為5萬
    元。本件被上訴人抗辯其與郭ＯＯ之往來於106年5月1日即已
    結束，上訴人至遲於同年月4日凌晨已知其等共同侵害上訴
    人配偶權之事，惟未向郭ＯＯ請求損害賠償，已罹於民法第19
    7條第1項前段所定2年之請求權時效等情，皆經上訴人表明
    不爭執在卷（本院卷第118頁），依前揭說明，被上訴人自
    得援用郭ＯＯ之時效利益，以民法第276條第2項準用第1項為
    抗辯。是上訴人得請求被上訴人賠償之金額，須扣除郭ＯＯ之
    內部應分擔額5萬元，經扣除後，上訴人本件得請求被上訴
    人賠償金額應為5萬元。 
五、綜上所述，上訴人依民法第195條第3項規定，請求被上訴人
    給付5萬元，並加付自起訴狀繕本送達翌日即108年5月10日
    起（送達證書附於原審卷第55頁）至清償日止之法定利息，
    為有理由，應予准許；逾上開範圍之請求則屬無據，應予駁
    回。原判決就超逾應准許部分，為被上訴人敗訴之判決，並
    為假執行之宣告，容有未洽，附帶上訴意旨指摘原判決此部
    分不當，求予廢棄改判，為有理由，爰廢棄改判如主文第3
    項。上訴人請求不應准許部分，上訴意旨指摘原判決不當，
    求予廢棄改判，為無理由，應駁回其上訴。上訴人請求應准
    許部分，原審為被上訴人敗訴之判決，核無違誤，附帶上訴
    意旨就該部分指摘原判決不當，求予廢棄改判，為無理由，
    應予駁回。　　
六、本件事證已臻明確，兩造其餘攻擊防禦方法及未經援用之證
    據，經審酌後核與判決結果不生影響，爰不一一論述，附此
    敘明。
七、據上論結，本件上訴為無理由，附帶上訴為一部有理由，一
    部無理由，依民事訴訟法第450條、第449條第1項、第79條
    ，判決如主文。
中　　華　　民　　國　　109 　年　　6 　　月　　9 　　日
                  民事第一庭
　　　　　　          審判長法　官  吳光釗
                            法  官  曾錦昌
                            法  官  鄧晴馨
正本係照原本作成。
不得上訴。
中　　華　　民　　國　　109 　年　　6 　　月　　9 　　日

  　　　　　　　　　　　　　書記官  莊昭樹